臺灣嘉義地方法院刑事判決
                                    109年度金訴字第111號
公  訴  人  臺灣嘉義地方檢察署檢察官
被      告  王昭雯




上列被告因加重詐欺等案件，經檢察官提起公訴（108年度偵字
第7497號），本院判決如下：
    主  文
王昭雯無罪。
    理  由
一、公訴意旨略以：被告王昭雯明知任意將金融帳戶資料交給他
    人使用，可能遭他人挪為詐欺取財犯罪後收受及提領被害人
    款項、隱匿不法所得之用，竟與不詳詐騙集團成員，基於3
    人以上共同詐欺取財、洗錢之犯意聯絡，由被告於民國107
    年8月23日前某時，提供其所申辦中華郵政股份有限公司嘉
    義文化郵局帳號000-00000000000000號帳戶（下稱郵局帳戶
    ）與詐騙集團使用後，再依集團成員之指示，持郵局帳戶之
    金融卡自提款機提領被害人遭詐騙而匯入郵局帳戶之金錢，
    擔任俗稱車手之工作。而該詐騙集團所屬之成員，即於107
    年8月27日某時，以電話聯絡告訴人葉美杏，假冒為告訴人
    之友人，向告訴人佯稱：因欠錢急需周轉，會盡快還錢云云
    ，致告訴人陷於錯誤，於107年8月27日14時4分許，匯款新
    臺幣（下同）10萬2千元至被告郵局帳戶內。被告即依該詐
    騙集團成員指示，於同日15時28分許，在嘉義市○區○○路000
    號玉山郵局，分3次臨櫃提領共計10萬2千元，再於同日下午
    5時許，在嘉義縣太保市嘉義高鐵站交付與不詳詐騙集團成
    員。因認被告違反洗錢防制法第2條第2款而犯同法第14條第
    1項之洗錢罪嫌及犯刑法第339條之4第1項第2款加重詐欺取
    財罪嫌等語。
二、按犯罪事實應依證據認定之，無證據不得認定犯罪事實；不
    能證明被告犯罪者，應諭知無罪之判決，刑事訴訟法第154
    條第2項、第301條第1項分別定有明文。認定犯罪事實所憑
    之證據，雖不以直接證據為限，間接證據亦包括在內，然而
    無論直接或間接證據，其為訴訟上之證明，須於通常一般之
    人均不致有所懷疑，而得確信其為真實之程度者，始得據為
    有罪之認定，倘其證明尚未達到此一程度，而有合理之懷疑
    存在時，致無從形成對被告有罪之確信，則根據「罪證有疑
    ，利於被告」之證據法則，即應由法院諭知被告無罪之判決
    （最高法院76年台上第4986號判例參照）。檢察官就被告犯
    罪事實，應負舉證責任，並指出證明之方法，刑事訴訟法第
    161條第1項定有明文，故檢察官對於起訴之犯罪事實，應負
    提出證據及說服之實質舉證責任，倘其所提出之證據，不足
    為被告有罪之積極證明，或其指出證明之方法，無從說服法
    院以形成被告有罪之心證，基於無罪推定原則，自應為被告
    無罪判決之諭知（最高法院92年台上字第128號判例參照）
    。
三、公訴意旨認被告涉犯洗錢防制法第14條第1項之洗錢罪嫌及
    犯刑法第339條之4第1項第2款加重詐欺取財罪嫌，無非係以
    被告之供述、告訴人之指訴、證人即與被告接洽聯繫之員警
    張顯榮之證述、郵局帳戶存摺影本及交易明細、反詐騙案件
    紀錄表、金融機構聯防機制通報單、報案三聯單等為其論據
    。
四、訊據被告固坦承有自郵局帳戶提領10萬2千元後，至嘉義高
    鐵站交付與詐騙集團成員乙情，惟堅詞否認有何洗錢、加重
    詐欺取財之犯行，辯稱：我之前是應徵辦理分期付款的公司
    的工作，我只有將我帳戶封面拍照給對方，對方說會有分期
    付款的錢到我的帳戶，要我去提領出來後交給對方，後來我
    覺得怪怪的，我朋友劉柳慶陪我去報案，當天警察有載我去
    提領別人匯入我郵局帳戶的3萬6千元，我領出來後交給警察
    局，但警察說沒有查到被害人，又把3萬6千元還給我，之後
    員警跟我加LINE，要我配合詐騙集團指示把匯入的錢提領出
    來，借此引誘詐騙集團成員，張榮顯警員就可以聯絡警察當
    場逮捕詐騙集團成員。詐騙集團於107年8月27日通知我去領
    錢，我領出來之後有去警察局找張榮顯警員請他陪我去嘉義
    高鐵站，但他那天休假不能陪我去，我還有跟他說我會站在
    嘉義高鐵站的哪裡，我以為我把錢交給上手後，警察會去調
    監視器，我是聽警察的話跟對方配合，他沒有要我到高鐵站
    找警察或找當地派出所等語。經查：
（一）被告應徵提領分期付款款項之工作，而依通訊軟體LINE暱
      稱「錢包」之人指示，提供其郵局帳號，於有人匯入款項
      至郵局帳號時，依「錢包」指示提領款項並交付與「錢包
      」指定之人。不詳之人於107年8月23日以無摺存款方式存
      入18萬6千元，被告於同日接續提領6萬元、6萬元、3萬元
      元後，將15萬元交與「錢包」指定之人。嗣於107年8月27
      日13時7分，於證人張榮顯陪同下，提領剩餘之3萬6千元
      ，然因查無被害人，證人張榮顯將3萬6千元退還與被告。
      於同年月27日告訴人匯入10萬2千元之款項，被告於同日
      接續提領6萬元、4萬1千元，共計10萬1千元後，於同日17
      時許，在嘉義高鐵站將10萬1千元，連同前開3萬6千元，
      共13萬7千元，交付與不詳之詐騙集團成員等節，業據被
      告於警詢、偵查及本院審理時均自陳在卷（警卷第1-9頁
      、偵78號卷第5、10-13頁、偵98號卷第4頁、本院卷第27-
      28、92-93頁），核與告訴人葉美杏於警詢時之證述、證
      人張榮顯於偵查及本院審理時之證述、證人即陪同被告至
      警察局之劉柳慶於本院審理時之證述大致相符（警卷第12
      -14頁、偵98號卷第4-6頁、本院卷第65-87頁）。並有中
      華郵政股份有限公司嘉義郵局108年5月14日嘉營字第1081
      800173號函及所附郵局帳戶交易明細、客戶基本資料、開
      戶資料、被告郵局帳戶存摺封面及內頁明細、簡便格式表
      、反詐騙案件紀錄表、金融機構聯防機制通報單、報案三
      聯單、職務報告各1份、ATM交易明細表4張、臉書廣告貼
      文、LINE對話紀錄翻拍照片11張、領款照片1張附卷可憑
      （警卷第17-22、25-48、59-62頁、偵78號卷第6-8頁），
      此部分事實可堪認定。
（二）關於被告於107年8月27日提款之原因及過程：
   1、證人張榮顯於本院審理時證稱：107年8月24日，被告是由
      友人劉柳慶陪同來派出所，因為被告之前應徵提款工作，
      劉柳慶覺得應該是應徵到詐騙集團工作，就帶她來派出所
      詢問。因為她提領的款項，是用無摺存款存入，查不到被
      害人，所以沒有辦法扣3萬6千元，這天本來是可以受理報
      案的，但被告說隔天詐騙集團會來拿錢，而且我想說3萬6
      千元在她手上，詐騙集團會急著叫她拿錢過去，但是到第
      3天才有消息。我當時有依照我的經驗跟她說這是詐騙集
      團，當時我們討論，如果隔天可以一起去逮捕收水的人，
      可以減輕她的刑責。所以24日這天幫被告作筆錄的時候，
      有跟被告說請她配合上手的指示提款。一直到27日這段期
      間，我跟被告都有用LINE聯絡，她會固定跟我說今天上手
      有沒有指示。我會知道27日錢匯進來，也是被告用LINE跟
      我說的。107年8月27日被告要去高鐵站交錢的時候，有跟
      劉柳慶來派出所跟我說要去交錢，我本來有想跟著去，也
      已經約好要去了，但因為來支援的偵查隊也臨時被派出去
      ，我們所長說沒有人力，也說我27日當天輪休，勤務表沒
      有顯示，如何出勤，所以我才沒有去。被告交錢完當天就
      馬上回到警察局跟我說已經把錢交給對方了等語（本院卷
      第65-67、70、72、75-79頁）
   2、證人劉柳慶於本院審理時證稱：我107年8月24日有陪被告
      到派出所報案，因為她跟我說在網路上應徵幫人家辦分期
      、領錢的工作，我覺得很像是車手，就帶她去報案，當時
      是張榮顯警員承辦，張榮顯說如果有匯錢進來，就通知他
      ，他帶我們去領，領完之後我們把這筆錢交給他，但他跟
      我們說，他的上級說無法扣留這筆錢，就還我們。後來有
      跟員警留LINE，當天張榮顯有跟我們說這可能是詐騙集團
      。107年8月27日這天，我們發現被告帳號有匯錢進來，把
      錢領出來之後，我們拿到警察局給張榮顯，我們會把錢領
      出來，是因為張榮顯叫我們把錢領出來後拿給他。我們跟
      張榮顯說要拿過去高鐵站，但他後來沒有跟我們去等語（
      本院卷第81-87頁）。
   3、綜合被告辯詞及以上證人之證述可知，被告於107年8月24
      日由證人劉柳慶陪同主動至派出所告知因應徵網路上工作
      ，有於107年8月23日提領款項後交與他人，證人張顯榮即
      告知被告可能應徵到詐騙集團工作，為查獲詐騙集團之上
      游，遂要被告配合後續詐騙集團提款、交款之要求，以利
      員警於被告交付款項與上游時，當場查獲詐騙集團成員，
      是被告於107年8月24日告知警方後，已脫離詐騙集團，而
      無犯意聯絡。
（三）關於被告於107年8月27日交付款項與詐騙集團成員之原因
      及過程：
   1、證人張榮顯於本院審理中證稱：27日當天我沒有辦法跟被
      告一起到高鐵站，但我有提醒他們，要先去報案，或請高
      鐵警察隊配合，因為抓現行犯對我們警察來說是有績效的
      ，一定會有很多警察願意幫忙。我也有跟他們說要站在監
      視器照的到的地方，到時候高鐵警察隊或當地警察要調監
      視器錄影帶比較好蒐證。我也有叮嚀他們如果真的沒辦法
      ，不要把錢交給對方。被告跟劉柳慶來找我希望我陪他們
      去高鐵站的時候，在我們所長、偵查隊都在場的情況下，
      有說沒有辦法派人跟我一起過去，後來劉柳慶問我要怎麼
      辦，我才教他要當場打110或由當地派出所或找高鐵警察
      等語（本院卷第70、78-79頁）。
   2、證人劉柳慶於本院審理時證稱：張榮顯沒有要跟我們去高
      鐵站，他有說他要去調那邊的監視器，我們也有挑比較多
      人看的到的地方交錢給上游，他並沒有跟我們說要先通知
      高鐵警察或其他派出所，才可以把錢交出去，因為他說他
      自己會去調監視器（本院卷第85-86頁）。
   3、被告與證人劉柳慶，對於證人張榮顯是否有交代渠等先聯
      絡高鐵警察或當地派出所後，再交付款項給詐騙集團成員
      乙節，雖與證人張榮顯之證述不同，然均一致供述有要被
      告及證人劉柳慶站在嘉義高鐵站監視器可攝得之處，以利
      警方後續調閱監視器錄影帶。
   4、是以，被告與證人劉柳慶將當日提領之10萬1千元連同之
      前提領之3萬6千元攜至派出所，請證人張榮顯陪同前往嘉
      義高鐵站交付款項與詐騙集團成員時，證人張榮顯因派出
      所內勤務安排，無法陪同前往，而有交代被告及證人劉柳
      慶要站在嘉義高鐵站監視器可攝得之處，以利警方後續調
      閱監視器錄影帶乙情，可堪認定。
（四）被告經員警告知先前應徵之工作，可能是詐騙集團車手後
      ，即依照員警之指示，為追查詐騙集團上游，而配合詐騙
      集團之要求提款、交款，則其於107年8月27日提領告訴人
      匯入之款項並交付與詐騙集團成員之行為，均係配合警方
      之偵查作為，根本無從認定係與詐騙集團成員有犯意聯絡
      。如被告與詐騙集團成員有犯意聯絡，何需主動告知詐騙
      集團每日有無新的指示？何需告知107年8月27日有他人匯
      入款項？何需提領完匯入之款項後，攜帶款項至派出所請
      求證人張榮顯陪同至嘉義高鐵站交付款項與詐騙集團成員
      ？如非為配合追查上游，被告何需於107年8月24日至派出
      所製作筆錄經證人張榮顯告知可能為詐騙集團車手後，又
      再度甘冒詐欺取財罪責，於3日後再度提領款項及交付款
      項？凡此種種，均顯示被告因先前失慮，知悉應徵之工作
      內容可能為詐騙集團車手後，因信賴偵辦詐騙集團犯罪專
      業之司法警察，而配合員警辦案，與被告就上開行為，有
      意思聯絡者係當時承辦案件之員警即證人張榮顯，顯非詐
      騙集團。
（五）縱使證人張榮顯確實有交代被告要聯絡高鐵警察或當地派
      出所，然對被告而言，證人張榮顯已表示會去調現場監視
      器錄影帶，被告有可能沒聽清楚要再去聯絡高鐵警察或當
      地派出所之指示，或對於該指示有所誤解。而詐騙集團車
      手捲款潛逃後，遭詐騙集團成員抓回後以暴力、私行拘禁
      之方式相待之新聞，所在多有。在被告依照證人張榮顯指
      示提領出詐騙集團詐欺取財所得款項後，如何要被告承擔
      不將款項交付給詐騙集團成員之可能風險？況被告早已於
      107年8月24日至派出所，期間也密切與證人張榮顯聯絡，
      又於同年月27日再度至派出所，其早已盡一般民眾能盡之
      責任。面對此種其無法單獨處理之狀況，也已經請求警察
      支援。況相對於被告而言，由同為警察之證人張榮顯或同
      年月27日證人張榮顯服務之派出所執勤員警、偵查隊，直
      接聯絡嘉義高鐵站當地派出所或高鐵警察，實更有時效性
      ，亦更為妥適。畢竟警察機關對一般民眾而言，具有整體
      性，被告既已向證人張榮顯告知上情，其期待員警能有後
      續偵查作為，以查獲詐騙集團成員，甚合情理。
（六）證人張榮顯為避免有更多被害人遭該詐騙集團詐欺，而積
      極與被告聯繫，於107年8月27日休假當日，仍為處理被告
      之案件至派出所，惟囿於員警偵辦案件的權責區分、勤務
      分配，證人張榮顯實無法於當日陪同被告至嘉義高鐵站。
      然無論是證人張榮顯或當日在場之員警、偵查隊，均未給
      與被告必要及應有之協助。員警如有於嘉義高鐵站為妥適
      之佈署或事後調閱相關監視器，應可查獲被告交付款項之
      詐騙集團成員，被告冒著因此被詐騙集團成員怨懟、尋仇
      之風險，積極配合警方辦案，卻自107年8月24日迄今，長
      達2年餘，平白遭受刑事偵查、審判，實屬荒謬，本院深
      感遺憾。如配合司法人員辦案，有可能受到刑事追訴，將
      使配合司法人員辦案之意願大幅降低，此應非任何人所樂
      見。
五、綜上所述，本件依檢察官所提出之各項證據，並不足以使本
    院形成有罪之確信，依上開說明，自應為被告無罪之諭知。
據上論斷，應依刑事訴訟法第301條第1項，判決如主文。
本案經檢察官邱朝智提起公訴，檢察官楊麒嘉到庭執行職務。
中　　華　　民　　國　 110　　年　　1 　　月　　20　　日
                  刑事第八庭  審判長法　官  謝其達
                                    法　官  盧伯璋
                                    法　官  鄭諺霓
以上正本證明與原本無異。
如不服本判決應於收受判決後20日內向本院提出上訴書狀，並應
敘述具體理由；其未敘述上訴理由者，應於上訴期間屆滿後20日
內向本院補提理由書（均須按他造當事人之人數附繕本）「切勿
逕送上級法院」。告訴人或被害人如對於本判決不服者，應具備
理由請求檢察官上訴，其上訴期間之計算係以檢察官收受判決正
本之日期為準。
中　　華　　民　　國　　110 　年　　1 　　月　　20　　日
                                    書記官  李玫娜